臺灣高雄地方法院刑事判決　　　　　　　　　　　　　九十年度易字第一四九一號
　　公　訴　人　臺灣高雄地方法院檢察署檢察官
　　被　　　告　丁○○
　　　　　　　　甲○○
　　右二人共同
　　選任辯護人　施吉安
右列被告因恐嚇取財案件，經檢察官提起公訴（八十九年度偵字第一三五九七號），
本院判決如左：
    主  文
丁○○共同連續意圖為自己不法之所有，以恐嚇使人將本人之物交付，累犯，處有期
徒刑壹年陸月。
甲○○共同連續意圖為自己不法之所有，以恐嚇使人將本人之物交付，處有期徒刑壹
年。
    事  實
一、丁○○前曾於民國八十一年間，因違反肅清煙毒條例案件，經本院以八十一年度
    訴字第三九四九號判處有期徒刑三年二月，褫奪公權三年，臺灣高等法院高雄分
    院於八十二年五月二十六日以八十二年度上訴字第一三六一號判決上訴駁回確定
    ，嗣經八十三年十二月二十九日假釋出獄，刑期至八十五年十一月十三日屆滿以
    已執行論。
二、丁○○復曾於民國八十五年間，因違反肅清煙毒條例案件，經本院於八十六年三
    月十四日以八十六年度訴字第二九五號判處有期徒刑三年六月，褫奪公權三年確
    定，並於八十七年十一月五日假釋出獄，在假釋期間（至八十九年九月十日屆滿
    ），猶仍不知悔改，竟夥同有賭博、違反麻醉藥品管理條例案件等前案紀錄之甲○○（未構成累犯），共同意圖為自己不法之所有，並基於概括犯意，於八十八
    年五月間某日下午二、三時許，在高雄市○○區○○街三九號乙○○所經營之豆
    花店內，二人假借乙○○之妻戊○○係丁○○之前任女友為由，以兇惡之語氣向
    乙○○恫稱：乙○○應交付丁○○新臺幣（下同）二十萬元精神賠償之遮羞費，
    否則就要讓乙○○不能做生意，要文要武都可以，並要對其妻及丈母娘不利云云
    ，旋拿出之三張空白本票命其填載，並恐嚇不可以報警等語，致使乙○○心生畏
    懼，復擔心豆花店盤讓不出去等情，乃簽立共計十萬元本票三張（金額三萬元二
    張、四萬元一張）；隔數日（即八十八年六月一日），乙○○嗣因心生畏懼，在
    高雄市○○區○○街與後昌路口附近便利商店前，復交付丁○○三萬元現金後取
    回同票面金額之本票一張，甲○○彼時在車上等候。丁○○、甲○○二人食髓知
    味，復於八十九年一月二十九日下午四時三十分許，復共同前往高雄市○○區○○路後勁夜市內乙○○與其妻及丈母娘謝周秀璜共同經營之攤位附近，再向乙○○恐嚇交付七萬元，三人遂起口角，丁○○、甲○○二人分持陽傘支架及棒球棒
    ，投擲或自後追打乙○○未果，乙○○則以木劍抵擋而打中甲○○，事後乙○○
    乃向高雄市政府警察局楠梓分局後勁派出所報案，經警查獲，並取出七萬元之本
    票影本二紙（金額三萬元票號：七二五五○一號、金額四萬元票號：七二五五○
    二號各一張）。
三、案經乙○○訴由高雄市政府警察局楠梓分局報告臺灣高雄地方法院檢察署檢察官
    偵查起訴。
    理  由
一、訊據被告丁○○、甲○○二人均矢口否認有何恐嚇取財犯行，被告丁○○辯稱︰
    渠未恐嚇乙○○，係乙○○向渠借十萬元，並開立同額本票予渠，而渠借給乙○○之錢，係向朋友「阿祿」借的，渠都是以手機連絡「阿祿」，現在號碼忘記無
    法連絡；渠僅一人向乙○○拿本票及現金云云；被告甲○○則辯稱︰渠從頭到尾
    均不知情，渠只與丁○○去找乙○○拿欠款云云。經查：
  (一)右揭事實，業據告訴人乙○○於警詢、偵查及本院審理中指訴不移，並經證人戊○○於九十年八月十日本院審理中到庭結證稱：「（認識丁○○？）認識，快二
    年了」、「（何時與他分手的？）八十八年六月」、「（如何與告訴人認識的？
    ）我去他的花豆店工作約八十八年四月份與他認識的」、「（你在花豆店工作黃
    先生有去找過妳？）一次，他只想看看我」、「（有向黃先生說郭先生很會作生
    意，要向他週轉？）我沒有這樣說」、「（黃先生去告訴人店恐嚇之事妳清楚？
    ）我事後有聽說，當時我不在場」、「（告訴人之飲料店何時盤給別人的？）八
    十八年六、七月時」、「（何時與告訴人結婚的？）八十九年三、四月年初時」
    、「（與黃先生最後一次見面是在郭先生店內何時？）剛去做沒多久時」、「（
    當時郭先生知道你與黃先生在交往？）不知道」、「（妳娘家的婚前婚後地址有
    無改變過？）沒有。我娘家的人知道我住那裏」等語；又於九十一年二月五日本
    院審理中結證稱：「（在結婚前是否認識丁○○？）認識但時間忘記了，我們並
    有交往過一年，在到乙○○豆花店上班時就較少與丁○○來往了，我剛到豆花店
    並沒有與乙○○交往，乙○○沒有要我向丁○○借錢，我與乙○○結婚是在八十
    九年年初，在結婚前我工作地點都在乙○○的豆花店，在婚前我在乙○○豆花店
    工作時丁○○曾一人到豆花店看我有沒有在此工作一、二次，乙○○拿錢給丁○○後，乙○○曾告訴我，丁○○因為要跟我分手所以他才向乙○○拿錢，拿了三
    萬元現金，乙○○有拿本票給我看全部為十萬元，當時我有告訴乙○○不用給丁○○錢，八十九年一月二十九日十六時三十分許在楠梓區後勁夜市我們剛擺好攤
    位，我在旁邊看到被告二人丁○○拿作生意用來插陽傘的鐵腳，甲○○拿長長的
    東西，在追乙○○並三字經，我看時並沒有追上乙○○，本案發生後二位被告
    並未打電話去恐嚇我們，我去乙○○的店上班到他將店轉讓給他人約二個月時間
    ，我當時並沒有很清楚告訴丁○○要與他分手，我去乙○○店上班後才與他交往
    的，與乙○○交往時我沒有告訴丁○○，但我感覺丁○○應該知道，丁○○曾到
    我大社鄉家中找過我也有在電話中過我（因為我與乙○○交往），我沒有建議
    乙○○向警方報案」等語綦詳；又證人謝周秀璜於九十一年一月十七日本院審理
    中到庭結證稱：「（以前有看過被告二人？）沒有印象，我不知道我女兒戊○○
    在未嫁前是否有與丁○○有交往過，也沒有聽過她或乙○○說欠丁○○錢，八十
    九年一月二十九日十六時三十分我有在後勁夜市，當時我與乙○○在擺攤準備販
    賣蚵仔煎時，被告二人走過來甲○○手拿球棒，丁○○並未拿器具一直追著乙○○打，丁○○一邊喊著要將他打死，並沒有說其他的話或要乙○○還債的話，我
    看到乙○○跌倒不知是否有被被告二人打到，乙○○並未拿任何器具抵抗，我們
    擺攤時較靠近路邊，附近尚未有其他攤位擺設所以比較沒有人看到，我女兒當天
    在比較靠近農會處比較不知道攤位附近發生的事。整件事前後發生約四至五分鐘
    ，戊○○在未結婚前曾在乙○○豆花店工作約一、二個月時間」等語明確，復有
    如事實欄所示本票影本各乙紙、李純一醫師出具被告甲○○驗傷診斷書影本一張
    在卷可稽。是證人戊○○及謝周秀璜二人既於本院審理中以具結擔保其供述之真
    實性，並在負擔偽證罪之心理處罰狀態下證述上開情節綦詳，伊等二人證詞應可
    採信；反之，被告丁○○空言徒以案發後告訴人為何不報案或證人謝周秀璜乃告
    訴人之丈母娘為由，辯以證人戊○○及謝周秀璜證詞均不實在，委無足採。
  (二)次查，被告丁○○於警詢中供稱︰渠曾於八十八年五月二十日，至高雄市○○區
    ○○街三九號找鄭永貴，向姓名、年籍及電話號碼均不詳綽號「阿祿」之男子借
    十萬元後，再借給鄭永貴；另於八十八年六月一日，在高雄市○○區○○路與新
    昌街口，由乙○○還三萬元予渠；八十九年一月二十九日下午四時三十分許，在
    高雄市楠梓區後勁夜市內，乙○○拿木棒要打渠和渠友人甲○○，棒球棒放在車
    上云云；又於偵查中供稱︰本票三張是渠拿錢借給乙○○所簽立，戊○○原是渠
    女友沒錯，但十萬元，乃五月二十日因乙○○有急用，渠先向「阿祿」借來，再
    拿至乙○○店內借他，阿祿現已不知去向，渠都自己一人去拿本票或錢；三萬元
    是乙○○還渠的錢云云；復於九十年八月十日本院審理中供稱︰「（當初是誰向
    你借錢？）謝小姐向我借十萬元」、「（為何借錢給她？）她說有急用」、「（
    你錢向阿祿借的？）是，我後來在八十八年五月二十八日，在郭先生店內拿錢給
    他的」、「（阿祿的真實姓名及聯絡方式，有無辦法提供？）沒有辦法提供」、
    「（當初錢交付給告訴人有無其他人在場？）沒有」、「（當初是否十萬元一次
    現金交付給告訴人？）是」、「（為何會開立三張本票？）是郭先生自己說要開
    三張的」、「（有說何時還錢？）有，他有說六月初要一次還清」、「（後來他
    沒有還清時，你有拿本票去兌現？）沒有。當我後來有一直找郭先生。都找不到
    」、「（找不到郭先生有無去找謝小姐？）我有去找，但沒有找到」云云。是以
    ，互核被告丁○○上開供述，堪認被告丁○○借錢係因告訴人乙○○或戊○○有
    急用，就借錢十萬元予告訴人乙○○或戊○○，以及借錢日期究係八十八年五月
    二十日抑或八十八年五月二十八日等部分，前後供述均為不一，渠供述之憑信性
    （Creditability）殊有瑕疵，尚無足取。
  (三)又查，被告甲○○於警詢中供稱︰八十九年一月二十九日下午三時許，丁○○至
    渠住處，找渠一起出去玩，下午四時三十分許，至高雄市楠梓區後勁夜市，丁○○告訴渠，要向乙○○收錢，渠等二人即下車，丁○○與乙○○談完話後，乙○○拿木棍追打丁○○與渠，渠背部為乙○○打傷，渠並未持棒球棒打乙○○，事
    後丁○○告訴渠，乙○○欠其十萬元云云；又於偵查中供稱︰渠並未與丁○○去
    拿本票或至豆花店，只有一次，丁○○邀渠去後勁夜市玩，遇到乙○○，不知何
    緣故，為乙○○拿木棍打傷；渠不知乙○○與丁○○間有財務糾紛，渠被打後問
    丁○○才知道云云；復於九十一年一月十七日本院審理中供稱：「‧‧‧我當時
    與丁○○在後勁夜市碰面，後來也有碰到乙○○，丁○○向乙○○要求償還債款
    ，我並未與丁○○一齊向乙○○討債」云云。是故，經核被告甲○○前開供述，
    足認被告甲○○就八十九年一月二十九日下午，如何與被告丁○○碰面，在何地
    點碰面等部分，前後供述顯屬不一，被告甲○○之供述亦乏憑信性至明。
  (四)告訴人乙○○陳稱︰伊與被告丁○○、甲○○二人並無生意往來等語，業據被告
    二人不爭執在卷，衡諸常情，告訴人豈有在盤讓店面之際，另向不熟悉、無生意
    往來且係伊女友戊○○之昔日男友即被告丁○○借錢之理；矧以，被告丁○○就
    十萬元之現金來源，僅供稱向無從查攷綽號「阿祿」之友人所借，而本院偵審程
    序迄今業已進行二年有餘，實難想像綽號「阿祿」之友人，竟未與被告丁○○聯
    繫如何償還該筆數額不小之債務，而被告丁○○於此二年期間，竟仍覓無友人「
    阿祿」之行蹤或聯繫方式，顯見被告丁○○、甲○○二人上開辯解，應係臨訟圖
    卸刑責飾詞及事後迴護之詞，均不足採信。
  (五)至證人丙○○固於九十年十月五日本院審理中證稱：「（被告丁○○有無與你一
    齊前去乙○○的店？）我不認識乙○○，是丁○○在八十八年六月底要我與他去
    右昌的莒光的市場內在賣豆花店，說要收一筆欠款」、「（他有向你說明誰欠他
    錢，有無拿借據及本票等物？）沒有，他沒有拿借據及本票給我看，他只是向我
    說有人欠他七萬元」、「（是否只與他去過這一次？）是」、「（甲○○你認識
    ？）他是我村內的人，但我們沒有在一齊」等語。惟證人丙○○此部分證述之情
    節，乃與告訴人指訴被告丁○○、甲○○二人恐嚇取財等犯行無關，不足以遽為
    被告丁○○、甲○○二人有利事實之認定。
  (六)職是之故，本案事證已臻明確，被告丁○○、甲○○二人犯行洵堪認定，應予依
    法論科。
二、核被告丁○○、甲○○二人所為，係犯刑法第三百四十六條第一項之恐嚇取財罪
    。被告二人具有犯意聯絡及行為分擔，為共同正犯。被告二人先後多次犯行，時
    間緊接，方法相同，所犯係構成要件同一之罪，顯係基於概括犯意為之，為連續
    犯，依刑法第五十六條之規定，以一罪論，並加重其刑。被告丁○○前曾於八十
    一年間，因違反肅清煙毒條例案件，經本院以八十一年度訴字第三九四九號判處
    有期徒刑三年二月，褫奪公權三年，臺灣高等法院高雄分院於八十二年五月二十
    六日以八十二年度上訴字第一三六一號判決上訴駁回確定，嗣經八十三年十二月
    二十九日假釋出獄，刑期至八十五年十一月十三日屆滿以已執行論，此有臺灣高
    雄地方法院檢察署刑案資料查註紀錄表及臺灣高等法院被告全國前案紀錄表各乙
    份在卷可按，渠前受有期徒刑執行完畢，於五年以內再犯本案最重本刑為有期徒
    刑以上之罪，為累犯，應依刑法第四十七條之規定，加重其刑。爰審酌被告丁○○有違反肅清煙毒條例案件等數次前案紀錄，被告甲○○則有賭博、違反麻醉藥
    品管理條例案件等前案紀錄，足認渠等二人素行不端，有臺灣高雄地方法院檢察
    署刑案資料查註紀錄表及臺灣高等法院被告全國前案紀錄表各二份附卷足攷，犯
    罪後咸猶飾詞圖卸，尚無悔意，復斟酌渠等二人正值青壯年，不思循合法正當圖
    徑獲得財富，竟憑恃暴力壓迫被害人，危害社會秩序至深且鉅，惡性匪淺，且犯
    罪後迄今仍未賠償被害人損失等一切情狀，分別量處如主文所示之刑。
據上論斷，應依刑事訴訟法第二百九十九條第一項前段，刑法第二十八條、第五十六
條、第三百四十六條第一項、第四十七條，罰金罰鍰提高標準條例第一條前段，判決
如主文。
本案經檢察官莊榮松到庭執行職務。
中      華      民      國    九十一    年      二      月    二十六    日
                                  臺灣高雄地方法院刑事第二庭
                                      法  官  劉  定  安
右正本證明與原本無異。
如不服本判決，應於判決送達後十日內，向本院提出上訴狀。
                                      書記官  歐  文  政
中    華    民    國      九十一      年      三      月      一      日
附錄本案論罪科刑法條全文︰
中華民國刑法第三百四十六條
意圖為自己或第三人不法之所有，以恐嚇使人將本人或第三人之物交付者，處六月以
上五年以下有期徒刑，得併科一千元以下罰金。
